【裁判字號】    91,中簡上,508
【裁判日期】    920908
【裁判案由】    竊盜
【裁判全文】
台灣台中地方法院刑事判決                   九十一年度中簡上字第五０八號
    上訴人即被告      甲○○
    輔佐人即被告之兄  乙○○
右上訴人因竊盜案件，不服本院台中簡易庭九十一年度中簡字第一九二一號中華民國
九十一年十一月四日第一審判決（聲請簡易判決處刑書案號：台灣台中地方法院檢察
署九十一年度偵字第一四００一號），提起上訴，本院管轄之第二審合議庭判決如左
：
    主      文
原判決撤銷。
甲○○竊盜，處拘役參拾日，如易科罰金，以參佰元折算壹日。
扣案之塑膠管乙條及悅氏礦泉水空瓶乙個均沒收。
    事      實
一、甲○○患有癲性精神病，為精神耗弱之人，其有竊盜及公共危險前科（未構成
    累犯），猶不知悔改，復於民國（下同）九十一年七月十六日凌晨一時三十五分
    許，在台中市南屯區○○○○街與大川街口，見賴菁瑗所有由丙○○使用停放該
    處路邊之車牌號碼ＪＪＺ－八四七號重型機車之置物箱未上鎖，竟意圖為自己不
    法之所有，以其所有塑膠管乙條及悅氏礦泉水空瓶乙個為工具，先將塑膠管一端
    插入前開機車油箱內，然後另一端用嘴吸取再插入悅氏礦泉水空瓶中裝油，共竊
    取汽油二千ＣＣ，以供其所有騎乘車牌號碼ＪＤＢ－二五九號重型機車加油使用
    ，得手後尚未離去之際，適為巡邏員警途經該處發覺查獲，並扣得其所有供竊取
    汽油所用之塑膠管乙條及悅氏礦泉水空瓶乙個。
二、案經台中市警察局第四分局報請台灣台中地方法院檢察署檢察官偵查後聲請以簡
    易判決處刑。
    理      由
一、訊之上訴人即被告甲○○（下稱被告）矢口否認有何竊盜犯行，辯稱：因該機車
    倒在路邊，伊以為該機車沒有人要，故吸取一些汽油使用，並非竊取云云。惟查
    被告於前開時地，如何以其所有塑膠管乙條及悅氏礦泉水空瓶乙個為工具，竊取
    右揭機車油箱內汽油二千ＣＣ以供使用，而為警查獲等情，業據被告於警詢時及
    偵查中供承不諱，核與被害人丙○○於警詢時指述之情節相符，並有物保管收
    據乙紙、現場照片三張附卷及塑膠管乙條、悅氏礦泉水空瓶乙個扣案足憑。是被
    告上開所辯，無非事後卸責之詞，不足採信，事證明確，其犯行堪以認定。
二、核被告所為，係犯刑法第三百二十條第一項之竊盜罪。查被告患有癲性精神病
    ，有其診斷證明書及身心殘障手冊影本各乙紙附卷可稽，且經本院依職權將被告
    送往中山醫學大學附設復健醫院鑑定，認綜合被告個案史、個人史、家族史及對
    被告作心理衡鑑、身心診斷檢查結果評估，被告目前生活可自理，但其認知及判
    斷能力顯較常人為低，故其精神狀態應在精神耗弱程度，有該醫院函附鑑定報告
    書乙份附卷可考，參以輔佐人即被告之兄乙○○陳稱：被告自八十年間起即定期
    至台中靜和醫院門診治療，但有時會忘記吃藥等語，亦有財團法人台灣省私立台
    中仁愛之家附設靜和醫院函送被告就診病歷影本乙份附卷可按，足證本件被告於
    竊盜行為時應已達精神耗弱之程度，依法減輕其刑。原審對被告論罪科刑，固非
    無見，惟原判決未審酌被告於竊盜行為時已達精神耗弱之程度，已如前述，雖被
    告上訴意旨否認犯罪，為無理由，然原判決既有上開可議之處，自應由本院將原
    判決予以撤銷改判。爰審酌被告前科資料並患有癲性精神病，為精神耗弱之人
    ，及其犯罪之動機、目的、手段、所竊取財物價值不多與犯罪後態度等一切情狀
    ，量處如主文第二項所示之刑，並諭知易科罰金之折算標準，以資懲儆。又扣案
    之塑膠管乙條及悅氏礦泉水空瓶乙個，係被告所有，已據其於警詢時供明在卷，
    且為其供本件竊取汽油犯罪所用之物，依法併予宣告沒收。
三、據上論斷，應依刑事訴訟法第四百五十五條之一第三項、第三百六十九條第一項
    前段、第三百六十四條、第二百九十九條第一項前段、刑法第三百二十條第一項
    、第十九條第二項、第四十一條第一項前段、第三十八條第一項第二款、罰金罰
    鍰提高標準條例第一條前段、第二條，判決如主文。
中    華    民    國      九十二      年       九      月      八       日
                                 台灣台中地方法院刑事第三庭
                                    審判長法官  劉  錫  賢
                                          法官  江  奇  峰
                                          法官  朱  光  國
右正本證明與原本無異。
不得上訴。
                                          書記官
中    華    民    國      九十二      年       九      月      九       日
刑法第三百二十條
意圖為自己或第三人不法之所有，而竊取他人之動產者，為竊盜罪，處五年以下有期
徒刑、拘役或五百元以下罰金。
                                            Ａ


司法院資訊處製作；財團法人民間司法改革基金會備份。
